【裁判字號】    92,上易,295
【裁判日期】    920313
【裁判案由】    傷害等
【裁判全文】
臺灣高等法院刑事判決                          九十二年度上易字第二九五號
    上 訴 人即
    被      告  乙○○
右上訴人，因傷害等案件，不服臺灣基隆地方法院，九十年度易字第六四一號，中華
民國九十一年十一月五日第一審判決（起訴案號：臺灣基隆地方法院檢察署九十年度
偵字第四六二二號）提起上訴，本院判決如左：
    主  文
原判決撤銷。
乙○○傷害人之身體，處有期徒刑伍月，如易科罰金，以佰元折算壹日。
    事  實
一、傳生華於民國九十年十月四日凌晨五時許，跟隨曾與其交往之甲○○返家，經甲
    ○○拒絕後，趁甲○○未及關上期隆市○○街一三五巷七弄八號四樓住處大門時
    ，未經甲○○同意，強行推門進入其內（住宅），並基於傷害及以強暴妨害人行
    使權利之犯意，從背後將甲○○撲倒在地，並用整個身體將甲○○壓制在地上，
    摀住伊嘴巴，反扣伊雙手在背後，掐住伊雙頰，強灌類似安眠藥服用後有嗜睡、
    昏睡之不明藥物（起訴書記載為安眠藥）妨害甲○○行使正常睡眠（作息）之權
    利，再摀住甲○○嘴巴，致甲○○受有雙手挫傷、（左）及（右）側中指及食指
    多處瘀血、類似安眠藥之不明藥物過量及末稍循環不良等傷害，約五至七分鐘後
    適張梓隆至上址找甲○○還錢，見甲○○遭乙○○壓制在地，遂將乙○○與甲○
    ○拉開，甲○○即拿起電話欲報警，乙○○竟接續上開妨害人行使權利之犯意，
    強行拿下電話，阻止甲○○打電話，而妨害其行使權利，旋乙○○即至廚房內持
    菜刀（為甲○○所有），以加害生命之事對甲○○揚言：要與妳同歸於盡等語，
    致甲○○心生畏懼，致其無法打電話報警處理，嗣張梓隆上前奪下乙○○手中菜
    刀，甲○○趁隙逃離住處前往警局報警，而查悉上情。
二、案經甲○○告訴由基隆市警察局第二分局報告臺灣基隆地方法院檢察署檢察官偵
    查起訴。
    理  由
一、訊據被告乙○○對於有進入告訴人甲○○屋內之事實供承不諱，惟矢口否認右揭
    犯行，辯稱：其與告訴人一起去捷登藥局買藥後一同回告訴人家，告訴人在回到
    家前自行吞藥後跟其說吞食的是安眠藥，其進入告訴人家後只是想要將伊嘴巴裡
    面的藥挖出來，其有發現告訴人房間裡面有張梓隆，後來告訴人因為其發現伊另
    外有男人，伊就大吵大鬧，突然就去廚房拿菜刀，後來是張梓隆將伊之菜刀拿下
    來，其沒有壓告訴人，也沒有灌伊安眠藥，其未說要與伊同歸於盡云云。惟查右
    揭事實，業據告訴人甲○○迭於警訊、偵訊及原審、本院審理時指訴綦詳；而被
    告如何用整個身體壓住告訴人，被告半蹲趴在告訴人身上並用腳將告訴人之腳夾
    住，告訴人有發出喔喔之聲音，經證人張梓隆拉開，告訴人欲跑去打電話，被告
    就過去搶告訴人之電話，後被告至廚房持菜刀對告訴人揚言要與告訴人同歸於盡
    ，為證人張梓隆奪下菜刀，告訴人即逃往派出所等情，並據證人張梓隆於偵查中
    及原審法院審理時結證屬實（偵查卷六頁反面、原審卷二十頁、一三四頁）；又
    證人黃詩嫻結證稱：渠於在案發當天下午至告訴人家，發現與告訴人對談不是很
    清楚，伊越睡越叫不醒，伊當時迷迷糊糊的，渠才將伊送醫，當時要扶著伊才有
    辦法走路等語（原審卷七一頁），因之告訴人在案發後確有神智不清之狀態；再
    告訴人於九十年十月四日下午五點五十分至仁祥醫院就診，醫師連家國診療時發
    現告訴人的神智不太清楚，告訴人的雙手有挫傷，中指、食指有多處瘀血，告訴
    人並有昏睡的情形，其有懷疑告訴人有用不明藥物所致，所以診斷告訴人是嗜睡
    是服用不明物品所致，惟當時未對告訴人作檢驗，病歷上記載告訴人有吃藥，但
    是其不記得當時是告訴人或是告訴人家屬告訴我告訴人有吃安眼藥等情，再經證
    人連家國到庭結證明確（原審卷四一至四四頁），是以告訴人送醫時確有因服用
    不明藥物致有嗜睡、昏睡之狀態，雖告訴人是否係服用安眠藥因未鑑定無從得知
    ，惟告訴人應係服用不明藥物而有嗜睡、昏睡之狀態；抑且告訴人當時雖有至捷
    登藥局並未購買安眠藥，捷登藥局並未出售安眠藥乙情，復據證人謝志明、何佳
    琳結證無訛（原審卷一二七、一二八頁、二○六、二○七頁）；再且有告訴人「
    雙手挫傷、（左）及（右）側中指及食指多處瘀血、安眠藥過量及末稍循環不良
    」之診斷證明書乙紙及仁祥醫院之病歷一份影本附卷（原審卷卅七、卅八、四七
    至六十頁）可稽。次查，被告若欲將告訴人所吞下之安眠藥挖出來，理應在告訴
    人吞藥之地點立即採取挖藥之行動，何須等至進入告訴人屋內再採取挖藥之行動
    ；況被告若欲採取挖藥之行動，可直接對告訴人之嘴巴挖取，焉須將告訴人壓制
    在地，並半蹲趴在告訴人身上且用腳將告訴人之腳夾住，是被告所辯顯與常情有
    違，要係卸責圖飾之詞，殊不足採，事證明確，被告犯行至堪認定，應依法論科
    。
二、核被告所為，係犯刑法第三百零六條第一項之侵入住宅罪、第二百七十七條第一
    項之傷害罪、第三百零四條第一項之強制罪。被告以強暴方法妨害告訴人行使正
    常睡眠（作息）之權利及妨害告訴人打電話報警之權利，乃一犯意之接續行為，
    為單一一罪；所犯恐嚇之低度犯行，應為強制罪之高度犯行吸收，不另論罪（最
    高法院七十六年台上字第五六一八號判例參照）又其所犯上開三罪間，有方法與
    結果之牽連犯關係，應依刑法第五十五條之規定，從較重之傷害罪處斷。起訴書
    就被告所犯強制罪之事實業已列載，已在起訴範圍之內，惟所犯法條漏未引用，
    及被告妨害告訴人打電話報警之事實未據起訴惟此部分且與起訴法條部分有實質
    上一罪和牽連犯裁判上一罪之關係，本院得併予審理。原審據以論科，固非無見
    。惟查：（一）原審判決漏未認定記載被告妨害告訴人打電話報警之權利事實，
    而理由卻有此項論述，事實與理由未符；（二）被告所犯恐嚇之低度犯行，屬高
    度之強制犯行之階段行為，應為其所吸收，不另論罪，原審論以二罪並論之與侵
    入住宅，傷害罪成立牽連犯均有未洽。被告上訴論旨，猶執陳詞，否認犯罪，固
    無理由，惟原判決既有上開可議之處，判決自屬難以維持，應由本院予以撤銷改
    判。爰審酌被告之品行，犯罪之動機、目的、手段、所生之危害、所受刺激、所
    為嚴重破壞社會治安，及犯罪後態度等一切情狀，量處如主文所示之刑，並諭知
    易科罰金之折算標準，以示懲儆。至被告持以犯恐嚇危害安全罪之菜刀，係告訴
    人所有，並非被告所有，依法不予宣告沒收，在此敘明。
據上論斷，應依刑事訴訟法第三百六十九條第一項前段、第三百六十四條、第二百九
十九條第一項前段，刑法第二百七十七條第一項、第三百零六條第一項、第三百零四
條第一項、第五十五條、第四十一條第一項前段，罰金罰鍰提高標準條例第一條前段
、第二條，判決如主文。
本案經檢察官蔡薰慧到庭執行職務。
中    華    民    國    九十二    年      三        月       十三       日
                                臺灣高等法院刑事第四庭
                                    審判長法  官  蔡  永  昌
                                          法  官  陳  榮  和
                                          法  官  李  英  豪
右正本證明與原本無異。
不得上訴。
                                          書記官  鄭  信  昱
中    華    民    國    九十二    年      三        月       十四       日
附錄：本案論罪科刑法條全文
刑法第二百七十七條第一項
傷害人之身體或健康者，處三年以下有期徒刑、拘役或一千元以下罰金。
刑法第三百零四條第一項
以強暴、脅迫使人行無義務之事或妨害人行使權利者，處三年以下有期徒刑、拘役或
三百元以下罰金。
刑法第三百零六條第一項
無故侵入他人住宅、建築物或附連圍繞之土地或船艦者，處一年以下有期徒刑、拘役
或三百元以下罰金。


司法院資訊處製作；財團法人民間司法改革基金會備份。
